【裁判字號】    97,易,275
【裁判日期】    970212
【裁判案由】    違反著作權法
【裁判全文】
臺灣臺中地方法院刑事判決               97年度易字第275號
公  訴  人  臺灣臺中地方法院檢察署檢察官
被      告  戊○○
上列被告因違反著作權法案件，經檢察官提起公訴（96年度偵字
第15938號），因被告就被訴事實為有罪之陳述，經本院告知簡
式審判程序意旨，並聽取公訴人及被告之意見後，本院裁定依簡
式審判程序審理，茲判決如下：
    主    文
戊○○共同擅自以公開傳輸之方法，侵害他人之著作財產權，處
有期徒刑參月，如易科罰金，以新臺幣壹仟元折算壹日。緩刑貳
年，並應向公益團體提供捌拾小時之義務勞務，緩刑期間付保護
管束。
    犯罪事實
一、戊○○自民國（下同）95年8月底某日起，利用其所有之電
    腦設備連結網際網路，向暱稱「肉圓王」之不詳姓名成年人
    接手管理網址為「
    http://www.bbsorc.why3s.net/php/index.php」，位於全
    家論壇網域之「經典車藝工作室」網站，並以「龜甲萬」暱
    稱擔任該論壇管理者，無償接受不特定成年人註冊成為會員
    ，並有權限審核、允許不特定網友得以免費試聽、下載而重
    製或公開傳輸個人喜好之視聽著作，並可增刪論壇內之任何
    文章。其明知「不想長大」等如附表所示之音樂著作，分別
    係如附表所示之華研國際音樂股份有限公司（以下簡稱華研
    國際公司）等公司享有著作權之視聽著作，而受著作權法保
    護之視聽著作，任何人非經著作財產權人之同意或授權，不
    得擅自重製及公開傳輸，且可預見將如附表所示之視聽檔案
    置於網路空間上供人下載、試聽，將使眾多未經著作權人之
    同意或授權重製之不特定網友，得藉以非法重製或公開傳輸
    上開視聽著作，而侵害上開著作財產權人之著作財產權。詎
    仍與擅自透過網路重製後公開傳輸之年籍不詳之成年網友，
    共同基於反覆侵害他人著作財產權之集合性犯意聯絡，在臺
    中市○區○○街60號14樓住處，利用己有之電腦設備連結網
    際網路，以「龜甲萬」之暱稱，執行位於全家論壇網域之「
    經典車藝工作室」網站後臺管理之工作，提供該網站之空間
    ，使瀏覽其網站或是已加入會員之不特定網友得於各自選定
    之時間、地點，利用網路超連結作用，連線至該網站上「社
    區俱樂部」之「音樂百老匯」網頁上，而免費線上試聽（公
    開傳輸）或直接下載，戊○○即以此方式與不特定成年網友
    共同重製（供網友下載部分）、公開傳輸（供網友線上試聽
    部分）上開視聽著作，而侵害上開如附表所示之著作財產權
    人之著作財產權。嗣於96年5月7日下午15時20分左右，經警
    持搜索票至其上開住處搜索而查獲上情。
二、案經內政部警政署保安警察第二總隊第一大隊第三中隊報告
    臺灣臺中地方法院檢察署檢察官偵查起訴。
    理    由
壹、程序部分：
    查本件被告戊○○所犯係死刑、無期徒刑、最輕本刑為3年
    以上有期徒刑以外之罪，其於準備程序就前揭被訴事實為有
    罪之陳述，經本院告知簡式審判程序之旨，並聽取其與公訴
    人之意見後，本院認無不得或不宜改依簡式審判程序進行之
    處，爰依刑事訴訟法第273條之1第1項、第284條之1，裁定
    本件進行簡式審判程序，合先敘明。
貳、實體部分：
一、上開犯罪事實，業據被告戊○○於本院審理時坦承不諱，核
    與告訴代理人吳彥虢、甲○○於警詢時、告訴代理人丁○○
    於偵查及本院審理時指訴之情節相符，並有「經典車藝工作
    室」網站網頁資料35張、「龜甲萬」帳號申請人資料、被告
    電子郵件信箱申請資料及IP歷程資料、ADSL 申請人資料、
    乙○○蒐證網頁資料25張及遭侵權歌曲目錄等資料在卷可佐
    ，足認被告自白與事實相符，本件事證明確，被告上揭犯行
    ，堪予認定。
二、核被告戊○○所為，係犯著作權法第91條第1項擅自以重製
    之方法侵害他人之著作財產權罪、同法第92條擅自以公開傳
    輸之方法侵害他人之著作財產權罪。按刑法於94年2月2日經
    總統令公布修正，並自95年7月1日施行，惟刑事法若干犯罪
    行為態樣，本質上原具有反覆、延續實行之特徵，立法時既
    予特別歸類，定為犯罪構成要件之行為要素，則行為人基於
    概括之犯意，在密切接近之一定時、地持續實行之複次行為
    ，倘依社會通念，於客觀上認為符合一個反覆、延續性之行
    為觀念者，於刑法評價上，即應僅成立一罪；學理上所稱「
    集合犯」之職業性、營業性或收集性等具有重複特質之犯罪
    均屬之，例如經營、從事業務、收集、販賣、製造、散布等
    行為概念者是（最高法院95年度台上字第1079號判決可資參
    照）。本件被告自95年8月底某日起迄96年5月7日止，以管
    理網站之方式，與會員共同多次公開傳輸、重製該等音樂著
    作之行為，均係在密集期間內以相同之方式持續進行，未曾
    間斷，是此重製及公開傳輸之犯行，即均具有不斷反覆實施
    之特性，均屬集合犯行為，自仍應各論以擅自重製一罪及擅
    自公開傳輸一罪。而被告之犯罪行為時間，橫跨96年4月24
    日之前後，因本件僅評價為一罪，應以最後犯罪之時間為準
    ，故無中華民國九十六年罪犯減刑條例適用之問題，附此敘
    明。被告與年籍不詳成年不特定上網下載或試聽上開歌曲之
    人就上開犯行，有犯意之聯絡及行為之分擔，皆為共同正犯
    。又被告以提供超連結之方式，為共同重製（下載歌曲）及
    公開傳輸（聽取歌曲）行為，侵害如附表所示各著作權人之
    著作財產權，為想像競合犯，應依刑法第55條規定從一情節
    較重之著作權法第92條擅自公開傳輸罪處斷。爰審酌被告並
    無前科，素行尚稱良好，其係初犯，於本案犯行時間約8月
    餘，所侵害之歌曲數量約300餘首，對於各該乙○○造成之
    損害非輕，損害我國保護合法著作權之國際形象，暨其犯罪
    後坦承犯行之犯後態度等一切情狀，量處如主文所示之刑，
    並諭知易科罰金折算之標準。至於被告供犯罪所用之電腦並
    未扣案，未有證據證明尚屬存在，為免執行上之困難，故不
    予宣告沒收。末查被告未曾受有期徒刑以上刑之宣告，有臺
    灣高等法院被告前案紀錄表可參，經此偵、審教訓，當知儆
    惕，而告訴代理人於本院準備程序時，雖堅持不願和解，但
    亦表明願給被告緩刑之機會，本院斟酌被告現為亞洲大學學
    生，作息正常，應無再犯之虞，依刑法第74條第1項第1款規
    定，爰併宣告緩刑2 年；又被告因不知謹慎，而有本件犯行
    ，為建立其正確之人生觀，並回饋社會，爰依刑法第74條第
    2項第5款規定，命被告應向公益團體提供80小時之義務勞務
    ，並依刑法第93條第1項第2款規定，諭知被告於緩刑期間，
    付保護管束。被告於緩刑期間，應學習善良、端正品格、循
    規蹈矩、遵守紀律，確實履行勞務義務，並遵守保護管束之
    相關規定，俾於緩刑期滿後，以其緩刑期間養成之善品良行
    ，安家立業，而為國家社會有用之人。再查如附表所示編號
    1、57、58、83、84、102、119-128、132、140-142、206、
    210、211、234等曲目，公訴人重複列計，應予刪除，附此
    說明。
據上論斷，應依刑事訴訟法第273條之1第1項、第299條第1項前
段，著作權法第91條第1項、第92條，刑法第11條前段、第28條
、第55條、第41條第1項前段、第74條第1項第1款、第2項第5款
、第93條第1項第2款，判決如主文。
本案經檢察官丙○○到庭執行職務
中    華    民    國    97    年    2     月    12    日
                  刑事第四庭    法  官   林宜民
上正本證明與原本無異。
如不服本判決，應於收受送達後10日內向本院提出上訴書狀（應
敘述具體理由並附繕本）。
上訴書狀如未敘述理由，應於上訴期間屆滿後20日內補提理由書
於本院。
                                書記官   蔡伸蔚
中    華    民    國    97    年    2     月    12    日
附錄論罪科刑法條
著作權法第91條第1項
擅自以重製之方法侵害他人之著作財產權者，處3年以下有期徒
刑、拘役，或科或併科新臺幣 75 萬元以下罰金。
著作權法第92條
擅自以公開口述、公開播送、公開上映、公開演出、公開傳輸、
公開展示、改作、編輯、出租之方法侵害他人之著作財產權者，
處3年以下有期徒刑、拘役、或科或併科新臺幣75萬元以下罰金
。
附表


司法院資訊處製作；財團法人民間司法改革基金會備份。
